【裁判字號】    99,台上,3385
【裁判日期】    990603
【裁判案由】    違反毒品危害防制條例等罪
【裁判全文】
最高法院刑事判決            九十九年度台上字第三三八五號
上  訴  人  甲○○
上列上訴人因違反毒品危害防制條例等罪案件，不服台灣高等法
院高雄分院中華民國九十九年四月一日第二審判決（九十八年度
上訴字第一四二八號，起訴案號：台灣高雄地方法院檢察署九十
七年度偵字第四三六一號），提起上訴，本院判決如下：
    主  文
上訴駁回。
    理  由
甲、販賣毒品部分：
按刑事訴訟法第三百七十七條規定：上訴於第三審法院，非以判
決違背法令為理由，不得為之。是提起第三審上訴，應以原判決
違背法令為理由，係屬法定要件。如果上訴理由書狀並未依據卷
內訴訟資料，具體指摘原判決不適用何種法則或如何適用不當，
或所指摘原判決違法情事，顯與法律規定得為第三審上訴理由之
違法情形，不相適合時，均應認其上訴為違背法律上之程式，予
以駁回。本件原審經審理結果，認為上訴人甲○○與原審共同被
告林明義（業經原審判處罪刑確定）共同販賣第二級毒品甲基安
非他命予陳信志未遂，犯行明確，因而撤銷第一審關於上訴人販
賣第二級毒品未遂部分之科刑判決，改判論上訴人以共同犯販賣
第二級毒品未遂罪，累犯，處有期徒刑四年六月，及為相關從刑
之宣告。已詳敘其調查、取捨證據之結果及憑以認定犯罪事實之
心證理由。並就上訴人否認犯行之供詞及其所辯各語認非可採，
予以論述及指駁。從形式上觀察，原判決關於上開部分尚無足以
影響判決結果之違背法令情形存在。上訴意旨略稱：(1)陳信志於
案發前係向上訴人無償取得（甲基）安非他命施用，經其於第一
審供明在卷，可證上訴人並無販賣毒品以營利之意圖，原判決未
說明其不採該有利上訴人證詞之理由，有理由不備、理由矛盾之
違法。(2)陳信志於第一審證稱係警察要伊打電話向上訴人要（甲
基）安非他命云云，可見上訴人係受警方陷害教唆，且無營利之
意思。原判決卻認上訴人有販賣毒品之意圖。又林明義接獲陳信
志要二錢（甲基）安非他命之電話時，上訴人尚有七錢左右（甲
基）安非他命，林明義卻向陳信志告稱沒那麼多，可見上訴人並
非毫無遲疑；且上訴人當時係在警方陷害教唆之監控下，空手進
入陳信志住處，欲先進入察看情況如何，雙方尚未見面試用毒品
、未達成買賣毒品之意思合致，即為警查獲，並未著手於販賣毒
品之行為。原判決並未斟酌及此，俱有調查職責未盡、理由矛盾
及理由不備之違法等語。惟查：採證認事、取捨證據及證據證明
力之判斷，乃事實審法院之職權，苟其採證認事之論斷無違證據
法則，即不容任意指為違法。又所謂司法警察之「陷害教唆」者
，係指行為人原不具犯罪之故意，純因司法警察之設計教唆，始
萌生犯意，進而實行犯罪構成要件之行為者而言；如對於原已犯
罪或具有犯罪故意之人，在刑事偵查技術上以設計引誘之方式，
使其暴露犯罪事證，而加以逮捕或偵辦者，即不能謂為陷害教唆
。且犯罪之「著手」階段，係指行為人為實現犯意而開始實行犯
罪構成要件之行為而言。原判決依據證人陳信志（於第一審交互
詰問時證述：案發當時其配合警察打電話向上訴人及林明義佯稱
購買（甲基）安非他命，有談妥價錢為新台幣八千元、重量一錢
及約定交易地點等語，雙方對於毒品交易數量、價金均已達成意
思合致）、林明義（於警詢證述：其經陳信志以電話與伊聯絡交
易毒品，上訴人返回並同意後即與上訴人共同攜帶＜甲基＞安非
他命一小包前往約定地點欲與陳信志交易；於原審證稱：其向上
訴人告知陳信志要＜甲基＞安非他命後，即攜帶該毒品依約前往
陳信志住處，而為警查獲等情）及查獲員警吳宗維、蔡秋炎之證
詞，卷附上訴人使用門號0000000000號行動電話之通
聯紀錄、高雄醫學大學附設中和紀念醫院檢驗報告，暨扣案甲基
安非他命、上訴人使用上開門號行動電話等證據資料，認定上訴
人與林明義確已著手共同販賣甲基安非他命予陳信志而未完成之
事實。並以陳信志係在員警指示下聯絡上訴人購買甲基安非他命
，固無向上訴人購買毒品之真意，但徵諸林明義接獲陳信志電話
後，獲悉陳信志欲購買甲基安非他命二錢，即向陳信志告知沒有
那麼多數量，陳信志乃改稱購買一錢，林明義遂表示要轉告上訴
人後決定，嗣上訴人經林明義轉告後隨即同意，並與林明義攜帶
一小包前往交易之情，分經陳信志於第一審及林明義在警詢、原
審陳述明確；再觀諸其間林明義接獲陳信志購買甲基安非他命之
電話後，隨即向陳信志表示數量不足及表示轉告上訴人決定，上
訴人經林明義轉告後，未有任何遲疑情形，足見上訴人與林明義
於購入甲基安非他命後，已有販賣該毒品之意思，而非基於陳信
志之教唆而起意販賣毒品，自係基於販賣安非他命之意，著手於
與陳信志交易毒品之行為，至為明確等情。其推理論斷衡諸經驗
及論理等證據法則皆無違背，並不容指為違法。揆諸首揭說明，
原判決論處上訴人販賣第二級毒品罪刑，於法自難謂為違誤。經
核上訴意旨，係置原判決所為明白論斷於不顧，仍持已為原判決
指駁之陳詞，專憑己意再事爭辯，或任意指摘原判決違法，難認
已符合首揭法定之第三審上訴要件。本件關於販賣第二級毒品未
遂部分之上訴違背法律上之程式，應予駁回。
乙、轉讓禁藥部分：
查第三審上訴書狀，應敘述上訴之理由，其未敘述者，得於提起
上訴後十日內補提理由書於原審法院；其已逾上述期間，而於第
三審法院未判決前仍未提出上訴理由書狀者，第三審法院應以判
決駁回之。刑事訴訟法第三百八十二條第一項、第三百九十五條
後段規定甚明。本件上訴人因違反毒品危害防制條例等罪案件，
不服原審判決，於九十九年四月十九日提起第三審上訴，其對於
轉讓禁藥甲基安非他命部分並未敘述理由，迄今逾期已久，於本
院未判決前仍未提出，依上開規定其關於該部分之上訴自非合法
，應併予駁回。
據上論結，應依刑事訴訟法第三百九十五條，判決如主文。
中    華    民    國  九十九  年    六    月    三    日
                      最高法院刑事第九庭
                          審判長法官  邵  燕  玲
                                法官  李  伯  道
                                法官  孫  增  同
                                法官  李  英  勇
                                法官  施  俊  堯
本件正本證明與原本無異
                                      書  記  官
中    華    民    國  九十九  年    六    月    九    日
                                                      v

司法院資訊處製作；財團法人民間司法改革基金會備份。
